【裁判字號】    97,上訴,25
【裁判日期】    970130
【裁判案由】    殺人
【裁判全文】
臺灣高等法院刑事判決                  97年度上訴字第25號
上  訴  人
即  被  告  乙○○
選任辯護人  林維信律師
上列上訴人因殺人案件，不服臺灣桃園地方法院96年度重訴字第
59號，中華民國96年10月30日第一審判決（起訴案號：臺灣桃園
地方法院檢察署96年度偵字第11845號），提起上訴，本院判決
如下：
    主  文
上訴駁回。
    事  實
一、乙○○於民國96年5月25日夜間9時許，在李文民於桃園縣新
    屋鄉望間村1鄰15間1號家中，與莊萬發、李文民、李文貴等
    人飲酒，席間乙○○因細故與莊萬發生口角，乃遭莊萬發持
    酒瓶敲擊頭部2下，致乙○○受有頭部外傷併頭皮2公分長2
    公分寬及3公分長3公分寬之挫傷，乙○○憤而離席返家持刀
    欲至莊家與莊萬發尋釁，因莊萬發尚未返家而未果，乙○○
    乃轉往李文民家中，而再與斯時仍在李文民家中之莊萬發爆
    發口角，乙○○即不顧旁人勸阻，雖預見以所持客觀上甚為
    鋒利之刀械砍刺內覆心臟、肺臟等人體重要臟器之莊萬發胸
    、腹部位極可能肇生莊萬發死亡之結果，仍基於縱莊萬因此
    死亡亦不違背其本意之不確定殺人犯意，持刀向莊萬發之左
    肩往左胸方向砍去，再向莊萬發之右側胸腹部位刺去，致莊
    萬發受有左肩至左胸乳頭內側斜向下砍劈切割銳器傷25公分
    ，切開至皮下脂肪組織及肌肉層（未進入體腔），及右胸腹
    交界外側肋骨下緣垂直走向單刃銳器穿刺傷，刃部向下，創
    長5.5公分（深入體腔）之傷害。莊萬發隨即倒地，另致右
    前額眉毛上方水平現狀擦傷4.5公分長0.8公分寬、鼻頭挫裂
    傷2公分合併周圍瘀擦傷2.5公分之傷害。旋經在場之李文民
    電請救護人員到場，並將莊萬發送醫急救。乙○○則停留在
    現場，於到場處理之員警尚不知孰為犯罪人時，向警員陳明
    其為持刀殺害莊萬發之人，自首而接受裁判，惟莊萬發終仍
    因右胸穿刺外傷，右肺下葉切割穿刺，引起氣胸及血胸，致
    循環及呼吸衰竭，於96年5月26日凌晨0時3分宣告急救無效
    死亡。
二、案經桃園縣政府警察局楊梅分局報告台灣桃園地方法院檢察
    署檢察官偵查起訴。
    理  由
一、按被告以外之人於審判外之言詞或書面陳述，除法律另有規
    定者外，不得作為證據，刑事訴訟法第159條第1項固有明文
    規定。惟被告以外之人於審判外之陳述，雖不符刑事訴訟法
    第159條之1至之4之規定，惟經當事人於審判程序同意作為
    證據，法院審酌該言詞陳述或書面陳述作成時之情況，認為
    適當者，亦得為證據，即當事人、代理人或辯護人於法院調
    查證據時，知有第159條第1項不得為證據之情形，而未於言
    詞辯論終結前聲明異議者，視為有前項之同意。為同法第
    159條之5第1項、第2項所明定。本件證人李文民、李文貴、
    李林蓮妹於警詢中之言詞陳述，檢察官、被告、辯護人於法
    院調查證據時，知有第159條第1項不得為證據之情形，均表
    示無意見，且未於言詞辯論終結前聲明異議，視為有前項之
    同意，且本院審酌上開傳聞證據，並無證明力明顯過低或違
    法取證之情形，認上開供述證據有證據能力，合先敘明。
二、訊據被告乙○○對其於上揭時地，與被害人莊萬發起口角爭
    執後，先遭莊萬發持酒瓶毆打頭部2下成傷，爾後氣憤難當
    ，返家持刀先至莊萬發家中尋找莊萬發未果，再至李文民家
    中與莊萬發爆發口角，嗣持刀向莊萬發之胸、腹部砍刺，嗣
    致莊萬發死亡之結果等事實，均坦認不諱，並據證人李文民
    、李文貴、李林蓮妹於警詢中證述詳細，且有扣案之兇刀1
    把、血衣1件（案發當時為被告所著），及被告之酒精濃度
    測定單、被害人莊萬發傷勢及現場照片15張、及被告乙○○
    之行政院衛生署桃園醫院新屋分院之傷害診斷證明書等在卷
    足證，而斯時為被告所著之血衣1件及扣案之刀器1把，經採
    集其上血跡與被害人莊萬發之血液比對，該血跡之DNA與被
    害人莊萬發血液之DNA-STR型別相同，此有內政部警政署刑
    事警察局96年8月8日刑醫字第0960109359號鑑驗書所載可證
    。此外莊萬發因上揭刀傷死亡之原因及事實，則有怡仁綜合
    醫院出具之診斷證明書、檢察官解剖筆錄、相驗筆錄、相驗
    照片7張、相驗屍體證明書、檢驗報告書、法務部法醫研究
    所（96）醫剖字第0961100805號解剖報告書、（96）醫鑑字
    第0961100805號鑑定報告書各1份所載足參。查持客觀上甚
    為鋒利之刀械向內覆人體心臟、肺臟等重要臟器之胸、腹部
    砍、刺之行為，極可能因此致生傷重不治死亡之結果，此乃
    一般人均具之常識，而被告於原審審判中亦坦認其知悉以此
    方式砍刺莊萬發，莊萬發實可能因此死亡等情不諱，又自承
    斯時係因先遭被告毆打頭部，氣憤難當，故一時未慮此等後
    果等語（均見原審卷第78頁至第79頁），可見被告主觀上確
    係基於縱致莊萬發死亡亦與其本意無違，而持刀砍殺莊萬發
    ，是其主觀上具有殺人之不確定故意甚明。綜上，足見本件
    罪證明確，被告犯行洵堪認定。
三、核被告乙○○所為，係犯刑法第271條第1項之殺人罪。次經
    當時在場之證人李文民於原審到庭證稱：被告持刀殺害莊萬
    發後至警方到場前，都留在現場，並沒有其他動作，我在案
    發後隨即撥打110，我說這邊要叫救護車，並給對方地址，
    因為事出突然，我一時間並沒有說這裡發生殺人案件，也沒
    有講誰砍誰這些事情等語（見原審卷第69頁至第71頁）。另
    證人即員警林志強到庭證稱：我當時擔任望間村的巡區警員
    ，發生本案後，我接獲電話通知，是第一個到場處理的警員
    。我到場後發現莊萬發躺在血泊之中，發現是兇殺案，因現
    場有很多人，我直覺反應便問在場人是誰做的，當下被告就
    向我承認是他做的，在此之前，我並不知道是誰犯案等語（
    見原審卷第72頁、第73頁），足見被告係於首位到場處理之
    警員林志強到場，於尚不知孰為犯罪人之前，即向警員陳明
    其為犯罪之人，對於尚未發覺之犯罪自首而受裁判，爰依刑
    法第62條前段規定，減輕其刑。
四、原審因依刑法第271條第1項、第62條前段規定，並審酌被告
    乙○○與被害人莊萬發本無宿怨嫌隙，因酒後細故爭執即返
    家持刀殺害被害人，暴戾之氣，可見一般，且造成被害人莊
    萬發喪失生命，本應從重量處。惟查被告係先遭莊萬發持酒
    瓶毆打成傷後，因氣憤難當始返家持刀殺害莊萬發，可見引
    發被告殺人犯意之導火線，非僅兩人互相爭吵而已，莊萬發
    本身先行攻擊被告成傷，亦難辭其咎，且被告於案發後坦認
    犯行，並託由其父甲○○與被害人之家屬達成和解並賠償新
    台幣2,660,000元，此有被告所提桃園縣新屋鄉調解委員會
    調解書1份在卷可查，可見確有悔意等一切情狀，以被告殺
    人，處有期徒刑10年，並認扣案之兇刀1把，雖為被告持用
    以殺害被害莊萬發所用之物，然並非違禁物，而被告於檢察
    官偵查中自承該刀係其自家中攜來者，於原審審理中亦稱該
    刀係「家裡的」，並不是伊的等語（見原審卷第74頁）（於
    本院審理時亦稱：那是家裡切豬肉用的，平常是我爸爸或家
    裡的人用的，刀子不是我買的等語，見本院97年1月23日審
    理筆錄），此並無證據足徵該刀係被告所有，自無從宣告沒
    收，其認事用法，洵無違誤，量刑亦屬妥適，被告上訴指摘
    原判決量刑過重，非有理由，其上訴應予駁回。
據上論斷，應依刑事訴訟法第368條，判決如主文。
本案經檢察官呂建昌到庭執行職務。
中    華    民    國    97    年    1     月    30    日
                  刑事第七庭審判長法  官  黃麗生
                                  法  官  黃國忠
                                  法  官  江國華
以上正本證明與原本無異。
如不服本判決，應於收受送達後10日內向本院提出上訴書狀，其
未敘述上訴之理由者並得於提起上訴後10日內向本院補提理由書
（均須按他造當事人之人數附繕本）。
                                  書記官  陳玉嬋
中    華    民    國    97    年    1     月    31    日
附錄：本案論罪科刑法條全文
中華民國刑法第271條
（普通殺人罪）
殺人者，處死刑、無期徒刑或10年以上有期徒刑。前項之未遂犯
罰之。
預備犯第1項之罪者，處2年以下有期徒刑。


司法院資訊處製作；財團法人民間司法改革基金會備份。
